臺中高等行政法院判決
　　　　　　　　　　　　　九十三年度訴字第六八七號
　　　　　　　　　　　　　九十.
原　　　告　甲○○
被　　　告　臺中市政府
代　表　人　乙○○
訴訟代理人　丁○○
　　　　　　丙○○
上列當事人間因醫療法事件，原告不服行政院衛生署中華民國九
十三年十一月四日衛署訴字第○九三○○三五五五九號訴願決定
，提起行政訴訟。本院判決如下︰
　　主  文
原告之訴駁回。
訴訟費用由原告負擔。
　　事  實
甲、事實概要：緣原告係台中市○○區○○路一○三之七號「陳
    中醫診所」負責醫師，該診所因於民國九十三年六月四日在
    中國時報臺中縣版第Ｂ８版刊登載有「男性生殖器官疾病、
    女性生殖道之其他疾病（淋病、尿道炎、膀胱炎、小便困難
    ．．．）性病、皮膚病、庖疹、菜花耳、病毒性疣（濕疹、
    牛皮癬、蕁麻疹、特異皮膚炎．．．）淋病、梅毒、尿道炎
    、衣原菌、攝護腺肥大．．．陳中醫診所（０４）0000
    0000台中市○○路一○三之七號」等文詞之廣告，案經
    行政院衛生署中醫藥委員會查獲，於九十三年六日十七日以
    衛中會醫三字第○九三○○○八一八一號函移送被告查證認
    屬違規醫療廣告，被告乃以其違反醫療法第八十五條第一項
    規定，依同法第一百零三條第一項第一款規定，於九十三年
    七月廿八日以府授衛醫字第○九三○一一七四三一號處分書
    處原告新台幣（下同）五萬元罰鍰並應立即停止托播，原告
    不服，提起訴願，惟遭訴願決定駁回，原告猶未甘服，遂提
    起本件行政訴訟。
乙、兩造聲明：
    (一)原告聲明求為判決：訴願決定及原處分均撤銷。
　　(二)被告聲明求為判決：駁回原告之訴。
丙、兩造之爭點：
壹、原告起訴意旨略以：
一、九十三年四月廿八日修正後之醫療法只是沒有把「病名」列
    入可以刊登的範圍內，並未直接明言規定不可以刊登「病名
    」。又同法第八十五條第六項規定「其他經中央衛生主管機
    關公告容許登載或播放事項」，查醫療法施行細則目前尚未
    廢止，仍屬中央衛生主管機關公告容許之法律，其第五十三
    條規定得刊登病名，其病名依國際疾病傷害及死亡分類之規
    定，依此原告之廣告不構成違法。
二、醫療法條文修正雖於九十三年四月廿八日公布施行，但台中
    市衛生局並未行文通知原告，其雖於同年五月廿一日衛醫字
    第○九三○○一九六一六號函請各醫師公會轉知修正內容，
    惟台中市中醫公會延至同年七月九日才通知所有會員告知不
    得刊登病名，原告是在同年六月八日閱讀自由時報報導方知
    有相關修正，且查詢主管機關之衛生署網站於同年六月十日
    尚仍為舊法，系爭被查獲的報紙廣告是於同年六月四日於中
    國時報刊登，是原告刊登系爭廣告時實不知醫療法已修改，
    即不能以新修正的規定來處罰原告。
三、又原告於九十三年七月三十日曾電詢衛生署主管法規之承辦
    人員，經告知目前醫療法規有許多矛盾爭執之處，就類似本
    件情形應會比照醫療院所招牌違法暫不處罰取締原則暫時不
    會在過渡時期處罰。原告不知醫療法已經修改，才會依照舊
    醫療法刊登廣告，請比照「醫療院所招牌」在過渡時期暫時
    不取締處罰、「塑膠袋」在宣導期間不罰之模式，予以不罰
    ，免生民怨。
貳、被告答辯意旨略以：查九十三年四月二十八日修正公布施行
    之醫療法第八十五條第一項第四款已將醫療廣告得刊登病名
    之規定刪除，原告為醫療機構負責醫師，自應瞭解醫療相關
    法規之規定，原不待衛生機關通知，即應加以遵守，況被告
    尚於九十三年五月廿一日以衛醫字第○九三○○一九六一六
    號函請各醫師公會依上開公布修正條文有關醫療廣告內容部
    分，已修正為不得登載或播放「病名」事項，轉知會員知悉
    。復依行政院衛生署八十六年三月二十六日衛署醫字第八六
    ○一六一三六號函違規醫療廣告處理原則第六項：醫療廣告
    之違規事實明確者，不得以「請改正」、「糾正」或「警告
    」方式處理之規定，本件上揭廣告所載文詞已逾越上揭醫療
    法規定範疇，被告並依行政程序法相關規定於九十三年六月
    二十三日衛醫字第○九三○○二三五八一號函請原告於九十
    三年六月三十日到案陳述意見，案經原告到場陳述，並說明
    上列資料是原告刊登無誤，被告乃依違反醫療法第八十五條
    規定，處原告五萬元罰鍰，並應立即停止刊登違規醫療廣告
    ，原處分於法並無違誤。
　　理  由
一、按「醫療廣告，其內容以下列事項為限：一醫療機構之名稱
    、開業執照字號、地址、電話及交通路線。二醫師之姓名、
    性別、學歷、經歷及其醫師、專科醫師證書字號。三全民健
    康保險及其他非商業性保險之特約醫院、診所字樣。四診療
    科別及診療時間。五、開業、歇業、停業、復業、遷移及其
    年、月、日。六、其他經中央主管機關公告容許登載或播放
    事項。」、「有下列情形之一者，處新臺幣五萬元以上二十
    五萬元以下罰鍰：一、違反第十五條第一項、．．．、第八
    十五條、第八十六條規定或擅自變更核准之廣告內容。」為
    九十三年四月廿八日修正公布施行之醫療法第八十五條第一
    項及第一百零三條第一項第一款所明定。
二、本件原告係台中市○○區○○路一○三之七號「陳中醫診所
    」負責醫師，該診所因於九十三年六月四日在中國時報臺中
    縣版第Ｂ８版刊登載有「男性生殖器官疾病、女性生殖道之
    其他疾病．．．」等文詞之廣告，經行政院衛生署中醫藥委
    員會查獲，函移送被告處理，經被告查證結果，認屬違規醫
    療廣告，乃以原告違反醫療法第八十五條第一項規定，依同
    法第一百零三條第一項第一款規定，處原告五萬元罰鍰並應
    立即停止托播，原告不服，循序提起行政訴訟。
三、原告訴稱：(一)醫療法條文修正雖於九十三年四月廿八日公布
    施行，惟台中市衛生局並未行文通知原告，雖於同年五月廿
    一日以衛醫字第○九三○○一九六一六號函請各醫師公會轉
    知修正內容，惟台中市中醫公會延至同年七月九日才通知所
    有會員告知不得刊登病名，原告於同年六月八日閱讀自由時
    報報導方知修正，且查詢主管機關衛生署網站於同年六月十
    日尚仍為舊法，系爭廣告於同年六月四日刊登，原告此時不
    知醫療法已修改，即不得以新修正規定處罰原告。被告應比
    照「醫療院所招牌」在過渡時期暫時不取締處罰、「塑膠袋
    」在宣導期間不罰之模式，予以不罰，免生民怨。(二)新修正
    醫療法僅未將「病名」列入可以刊登的範圍內，並未明文規
    定不可刊登「病名」。又同法第八十五條第六項規定「其他
    經中央衛生主管機關公告容許登載或播放事項」，因醫療法
    施行細則目前尚未廢止，其中第五十三條規定得刊登病名，
    其病名依國際疾病傷害及死亡分類之規定，依此原告之廣告
    不構成違法。
四、經查，原告係台中市○○區○○路一○三之七號「陳中醫診
    所」負責醫師，該診所於九十三年六月四日在中國時報臺中
    縣版第Ｂ８版刊登載有「男性生殖器官疾病、女性生殖道之
    其他疾病．．．」等如事實欄所示文詞之廣告，有該報紙廣
    告在卷可佐，此事實並為原告所不爭。按法規之施行，除該
    法規特定有施行日期或以命令規定施行日期者外，自公布或
    發布之日起算至第三日起發生效力，中央法規標準法第十三
　　及第十四條定有明文。又依九十三年四月廿八日修正公布施
　　行之醫療法，並無如修正前該法第五十九條及第六十條第一
　　項第四款，醫療機構得為診療科別、病名之醫療廣告之規定
　　，而修正後之同法第八十五條第一項規定，醫療廣告已限制
　　為該項各款之範圍，即醫療機構已不得再為診療科別及病名
　　之醫療廣告，至同法施行細則第五十三條雖規定：「本法第
　　六十條第一項第四款所定醫療廣告之診療科別，以經衛生主
　　管機關核准登記服務醫師之科別為限；其病名，以國際疾病
　　傷害及死因分類規定或經所在地直轄市或縣（市）衛生主管
　　機關核准者為限。」惟此係依修正前之醫療法第六十條第一
　　項第四款所規定之細節及補充性規定，因母法該條規定因修
　　正後即不存在，此規定雖未同時修正，已無再適用之餘地，
　　是原告主張依醫療法施行細則第五十三條之規定，其仍可為
　　本件之醫療廣告，亦屬無據。
五、又人民不得以其不知法律規定，而主張得對於其違章行為得
    以免責。次查醫療法修正後，於九十三年四月廿八日公布施
　　行，台中市衛生局亦於同年五月廿一日衛醫字第○九三○○
　　一九六一六號函請各醫師公會轉知所屬會員關於修正後，不
　　得刊登有病名內容之醫療廣告，亦有該函在卷足稽，原告為
　　醫療機構負責醫師，亦應注意及瞭解醫療相關法規之規定，
　　不待經衛生機關通知，即應加以遵守。是原告稱因台中市中
　　醫公會延至同年七月九日才通知所有會員告知不得刊登病名
    ，其於同年六月八日閱讀自由時報報導方知醫療法之修正規
    定乙節，縱然屬實，其主張免責，亦難謂有據。
六、綜上所陳，被告因原告有事實欄所示之醫療廣告，以原告違
    反醫療法第八十五條第一項規定，依同法第一百零三條第一
    項第一款規定，處以五萬元罰鍰部分，自屬有據，至被告另
    令原告應立即停止托播部分，雖未為醫療法第第一百零三條
    第一項第一款所規定，惟依同法第八十五條第一項規定，原
    告不得為診療科別及病名之醫療廣告，是被告於原告刊登系
    爭廣告後，另令原告應立即停止托播，自無違誤之處，訴願
    決定均予以維持，亦無不合，原告請求均予撤銷，為無理由
    ，其訴應予駁回。
據上論結，本件原告之訴為無理由，依行政訴訟法第一百九十五
條第一項後段、第九十八條第三項前段，判決如主文。
中　　華　　民　　國　　九十四　年　三　月　十六　　　日
                  第三庭審判長法  官　沈　應　南
                              法  官　林　秋　華
                              法  官　許　武　峰
以上正本證明與原本無異。
如不服本判決，應於判決送達後20日內向本院提出上訴書狀，其
未表明上訴理由者，應於提起上訴後20日內向本院提出上訴理由
書（須依對造人數附具繕本）；如於本判決宣示或公告後送達前
提起上訴者，應於判決送達後20日內補提上訴理由書（須附繕本
）。未表明上訴理由者，逕以裁定駁回。
提起上訴應預繳送達用雙掛號郵票390元（34元及5元郵票各10份
)。
中　　華　　民　　國　　九十四　年　三　月　十六　　　日
                              書記官  王  永  慶
